【裁判字號】    90,上易,4264
【裁判日期】    901231
【裁判案由】    毒品危害防制條例
【裁判全文】
臺灣高等法院刑事判決                            九十年度上易字第四二六四號
    上  訴  人  臺灣基隆地方法院檢察署檢察官
    被      告  甲○○
右上訴人因被告違反毒品危害防制條例案件，不服臺灣基隆地方法院九十年度易字第
六０八號，中華民國九十年十一月十五日第一審判決（起訴案號：臺灣基隆地方法院
檢察署九十年度偵字第一二０五號），提起上訴，本院判決如左：
    主  文
原判決撤銷，發回臺灣基隆地方法院。
    理  由
一、本件原判決以「一、公訴意旨略以：被告甲○○於九十年六月十日凌晨一時五十
    分，因持有第二級毒品ＭＤＭＡ（俗稱搖頭丸）四顆（總毛重一點一六公克），
    為警於同時間在臺北市○○○路○段三十六號前盤查時查獲。因認被告涉有毒品
    危害防制條例第十一條第二項之持有第二級毒品罪嫌云云。二、按起訴之程序違
    背規定者，應諭知不受理之判決，並得不經言詞辯論為之，刑事訴訟法第三百零
    三條第一款、第三百零七條分別定有明文。次按毒品危害防制條例於八十七年五
    月二十日公布施行後，已將ＭＤＭＡ列為第二級毒品；犯施用第一級或第二級毒
    品者，應先將被告送勒戒處所觀察、勒戒；前述觀察勒戒期間，不得逾一月；經
    觀察勒戒後，無繼續施用毒品之傾向者，應由檢察官為不起訴之處分；有繼續施
    用毒品之傾向者，由檢察官聲請法院裁定令入戒治處所，施以強制戒治，其期間
    為一年。如為「二犯」，經觀察勒戒後，無繼續施用毒品之傾向者，應由檢察官
    為不起訴之處分；有繼續施用毒品之傾向者，由檢察官聲請法院裁定令入戒治處
    所，施以強制戒治，其期間為一年，並由檢察官提起公訴；如為「三犯」，逕由
    檢察官聲請法院裁定令入戒治處所，施以強制戒治，其期間為一年，並由檢察官
    提起公訴，此觀之同條例第二條第二項第二款、第二十條第一項至第三項及第十
    條之規定自明。三、經查：被告甲○○於九十年六月十日凌晨一時五十分，在台
    北市○○○路○段三十六號前，因持有ＭＤＭＡ毒品四顆，經警查獲等情，業據
    被告於警訊、偵查時坦承不諱，雖被告在警訊中矢口否認有何施用第二級毒品Ｍ
    ＤＭＡ犯行，且被告經警查獲後所採集之尿液檢體經送台北市立療養院檢驗結果
    ，亦呈ＭＤＭＡ陰性反應，此有台北市立療養院煙毒尿液檢驗報告書(一)一紙附卷
    可稽，惟查，被告於九十年六月十日獲案當日即在檢察官訊問時表示渠於同年月
    一日，在基隆市○○路「笑傲江湖ＫＴＶ」中施用一顆第二級毒品ＭＤＭＡ，且
    於同年七月六日在檢察官訊問時復為相同之供述，再參以被告確實為警查獲持有
    四顆第二級毒品ＭＤＭＡ，足徵被告所為施用第二級毒品ＭＤＭＡ之自白與事實
    相符，被告應有施用第二級毒品ＭＤＭＡ之犯行存在。至於被告之尿液未能檢驗
    出第二級毒品ＭＤＭＡ陽性反應，當係被告施用毒品之時間早在九十年六月一日
    ，渠接受採尿送驗之時間在同年月十日，相隔近十日，渠所施用之毒品成分早經
    代謝出被告體外所致，是以上開尿液檢驗報告書尚不足為被告未施用第二級毒品
    ＭＤＭＡ之認定。被告持有ＭＤＭＡ之低度行為應為施用ＭＤＭＡ之高度行為所
    吸收，不另論罪，準此，公訴人自不得單就被告已為施用行為所吸收之持有第二
    級毒品ＭＤＭＡ部分提起公訴；且被告在本案之前，均未曾因違反毒品危害防制
    條例案件送勒戒處所施以觀察、勒戒乙節，亦有台灣高等法院被告全國前案紀錄
    表在卷可按，揆諸前揭規定，被告僅係「一犯」施用毒品罪，自不得逕行提起公
    訴。公訴人未就被告初次施用第二級毒品犯行處理，逕以被告持有第二級毒品Ｍ
    ＡＭＤ提起公訴，起訴之程序違背規定，應不經言詞辯論，逕為不受理之判決。
    」，因予諭知本件公訴不受理之判決，固非無見。
二、惟按審理事實之法院，對於案卷內之一切證據，除認為不必要者外，均應詳為調
    查，然後基於調查所得之心證，以為判斷之基礎，故證據雖已調查，惟尚有其他
    必要部分並未調查，仍難謂無查證未盡之違法。經查：本件被告雖於九十年六月
    十日凌晨一時五十分，在台北市○○○路○段三十六號前，持有ＭＤＭＡ毒品四
    顆，為警查獲，惟其於警訊及偵查已否認當時有施用第二級毒品ＭＤＭＡ之犯行
    ，並供稱：「約九十年五月五日五點左右在台北市○○○路○段三十四號某個Ｐ
    ＵＢ內，不詳男子綽號ＲＯＧＥＹ寄放在我身上的。沒有服用。因是ＲＯＧＥＹ
    寄放在我身上的。」等語，且被告於獲案之初經警採集尿液，送請台北市立療養
    院檢驗結果，亦呈ＭＤＭＡ陰性反應，有台北市立療養院煙毒尿液檢驗報告書(一)
    一紙附卷可稽，另遍查全卷，亦無關於被告施用第二級毒品ＭＤＭＡ之證據資料
    ，自不足以認定被告於九十年六月十日前數日內有施用第二級毒品ＭＤＭＡ之犯
    行。至被告於九十年六月十日遭查獲當日經檢察官訊問時固自承曾於同年月一日
    ，在基隆市○○路「笑傲江湖ＫＴＶ」，施用一顆第二級毒品ＭＤＭＡ云云，且
    於同年七月六日檢察官偵查時亦為相同之供述，但尚乏無其他證據足以補強並擔
    保前開自白之真實性，得否遽認被告有施用第二級毒品ＭＤＭＡ之事實，非無足
    疑。況公訴人僅係就被告於九十年六月十日凌晨一時五十分，在臺北市○○○路
    ○段三十六號前持有第二級毒品ＭＤＭＡ（俗稱搖頭丸）四顆（總毛重一點一六
    公克）之犯罪事實提起公訴，另關於被告於九十年六月一日，在基隆市○○路「
    笑傲江湖ＫＴＶ」，施用一顆第二級毒品ＭＤＭＡ之事實，未據起訴，是否得逕
    以認定有該部分施用第二級毒品ＭＤＭＡ之犯行，亦有可議（按被告供稱於九十
    年六月十日凌晨一時五十分，在臺北市○○○路○段三十六號前，持有之第二級
    毒品ＭＤＭＡ四顆，係受綽號ＲＯＧＥＹ之不詳男子寄放，顯非供自己施用而持
    有，自難以該持有犯行為前開施用犯行所吸收，而認定前開施用犯行亦為起訴效
    力所及）。是以原判決遽以被告係成立施用第二級毒品，依毒品危害防制條例相
    關規定，應先送勒戒處所觀察、勒戒，乃公訴人違背上開規定，逕予起訴，因予
    諭知公訴不受理之判決，即非無斟酌餘地。公訴人上訴意旨執此指摘原判決不當
    ，非無理由，自應由本院予以撤銷，並發回原法院另為適當判決，且不經言詞辯
    論而為之。
據上論斷，應依刑事訴訟法第三百六十九條第一項、第三百七十二條，判決如主文。
中      華      民      國     九十     年     十二     月     三十一   日
                              台灣高等法院刑事第六庭
                                  審判長法  官  陳  春  秋
                                        法  官  徐  培  元
                                        法  官  高  明  哲
右正本證明與原本無異。
不得上訴。
                                        書記官  李  垂  福
中      華      民      國     九十     年     十二     月     三十一   日


司法院資訊處製作；財團法人民間司法改革基金會備份。
